臺灣高等法院臺中分院刑事裁定　　　　　　　　　九十二年度交抗字第一三二號
　　抗　告人即
　　受　處分人　甲○○
右抗告人因違反道路交通管理處罰條例聲明異議案件，不服臺灣臺中地方法院中華民
國九十二年十月二十三日所為裁定（九十二年度交聲字第一○二八號）提起抗告，本
院裁定如左：
    主      文
原裁定撤銷。
本件發回臺灣臺中地方法院。
    理      由
一、本件原審裁定意旨略以：抗告人即受處分人甲○○（以下簡稱為受處分人）於民
    國（下同）九十二年五月三日駕駛車牌號碼為ＹＪＲ─八九三號之重型機車，行
    經嘉義市○○路嘉義中學前，經警方當場欄檢時，提出逾期之行車執照，經警當
    場依據道路交通管理處罰條例第十五條第一項第五款之規定予以舉發，並製單簽
    章收受完成送達程序，受處分人未於應到案日期前提出申訴，原處分機關即交通
    部公路總局台中市監理站遂以裁監稽違字第裁六一─Ｌ00000000號裁決
    書，裁處受處分人罰鍰新台幣一千八百元整，並限於九十二年十月八日繳納，逾
    期則依裁決書處罰主文裁處各情，有「舉發違反道路交通管理事件通知單」影本
    、逾期之行照影本在卷可稽，又經該院訊問舉發之警員蕭清熀結果，其亦證稱：
    當時並沒有看到新的行照等語，且受處分人亦承認當場簽收舉發單，因而認定受
    處分人在原審法院所為：「其提出之逾期之行照，但經警發現後，已立刻自皮夾
    中找出新行照，並無違規情事」等辯解不足採信，且認原處分機關本諸權責，依
    據道路交通管理處罰條例第十五條第一項第五款之規定裁處受處分人罰鍰新台幣
    一千八百元，並無不當，因而駁回受處分人之異議。
二、本件受處分人之抗告意旨，則堅稱當時確有提出新領之行車執照，並請求採警指
    紋，將其行車執照同送鑑定云云。
三、經查：本件受處分人被舉發交通違規之時間，係在九十二年五月三日，迄今已逾
    八個月以上，於實務上難認尚有可在其行車執照採取九十二年五月三日所留存之
    清楚完整指紋之情形，受處分人之上開聲請，雖難認可行，惟「行車執照及拖車
    使用證有效期屆滿，不依規定換領而行駛者，處汽車所有人或領用人新台幣九百
    元以上一千八百元以下罰鍰」，此於道路交通管理處罰條例第十五條第一項第五
    款固定有明文，但上開規定應係就汽車所有人或領用人在行車執照及拖車使用證
    有效期間屆滿之後，「不依規定換領行車執照或拖車使用證而仍行駛汽車」所設
    之處罰規定，故同條文第二項乃再規定「經再通知後逾期仍不換領，應扣繳並責
    令換領」。此與道路交通管理處罰條例第十四條第二款規定「行車執照、拖車使
    用證或預備引擎使用證，未隨車攜帶者，處汽車所有人新台幣三百元以上六百元
    以下罰鍰」，係在處罰汽車所有人未隨車攜帶（有效）行車執照、拖車使用證或
    預備引擎使用證以備查驗之情形，其規範之對象尚有不同。依據本件交通部公路
    總局台中市監理站「聲明異議案件移送書」之記載，受處分人所有車牌號碼ＹＪ
    Ｒ─八九三號重型機車係於九十一年四月九日以通信辦理方式換發行車執照。亦
    即受處分人在其被舉發之九十二年五月三日，已就上開機車依照規定換領行車執
    照完畢，似無「在行車執照有效期間屆滿，不依規定換領而行駛」之情形。縱使
    因其係以公路監理機關在「道路交通管理處罰條例」公布施行後，為資便民而採
    行之「通信換發行車執照」方式，辦理行車執照之換發，致未將舊有之行車執照
    繳回，因而衍生未銷燬仍持以使用之問題，但上開舊有之行車執照既已逾期而失
    效，已失其證明與備驗功能，與廢紙無異，則受處分人於上開時、地未隨車攜帶
    換發後之行車執照，仍持未銷毀之舊行車執照供警查驗之行為，雖因舉發警員不
    知其有以通信方式辦理行車執照換發之情，致認受處分人有「不依規定換領行車
    執照而仍行駛汽車」之交通違規行為而予以舉發，但原處分機關既知上情，能否
    再依據道路交通管理處罰條例第十五條第一項第五款之規定對受處分人處罰，尚
    有疑義並待釐清。為受處分人之審級利益，應將本件發回原審法院，爰依道路交
    通事件處理辦法第二十五條、第二十六條、刑事訴訟法第四百十三條前段裁定如
    主文。
中      華      民      國      九十三  年      一      月      三十    日
                                臺灣高等法院臺中分院刑事第三庭
                                      審判長法　官　劉　連　星
                                            法　官　胡　忠　文
                                            法  官  廖  柏  基
右正本證明與原本無異。
不得再抗告。
                                            書記官　詹  錫　朋
中      華      民      國      九十三  年      一      月      三十    日
                                                                        Ａ
